臺灣桃園地方法院民事判決
                                     103年度家訴字第72號
原      告  廖仁琪  
訴訟代理人  呂瑞貞律師
被      告  馬廖慈怡
            廖仁琮  
上二人共同
訴訟代理人  王怡今律師
被      告  廖仁瑞  
上列當事人間請求塗銷繼承登記等事件，於民國104 年9 月7 日
言詞辯論終結，本院判決如下：
    主  文
原告之訴及假執行之聲請均駁回。訴訟費用由原告負擔。事實與
理由
壹、程序方面：
一、按訴狀送達後，原告不得將原訴變更或追加他訴，但請求之
    基礎事實同一者，或不甚礙被告之防禦及訴訟之終結者，不
    在此限，民事訴訟法第255 條第1 項但書第2 款、第7 款分
    別定有明文。而此所謂請求之基礎事實同一，係指變更追加
    之訴與原訴之主要爭點有其共同性，各請求利益之主張在社
    會上可認為同一或關連，而就原請求之訴訟及證據資料，於
    審理繼續進行在相當程度範圍內具有同一性或一體性，得期
    待於後請求之審理予以利用，俾先後請求在同一程序得加以
    解決，避免重複審理，進而為統一解決紛爭。本件原告起訴
    時訴之聲明原記載：㈠被告乙○○○應將如附表編號1 所示不動
    產（下稱：五族街房地）於民國102 年6 月18日以贈與原因
    辦畢之所有權移轉登記予以塗銷。㈡原告、被告戊○○、己○○
    應將五族街房地於102 年2 月7 日以分割繼承原因辦畢之繼
    承登記予以塗銷。㈢確認原告、被告戊○○、己○○就五族街房
    地公同共有關係存在。㈣原告與被告戊○○、己○○應就五族街
    房地辦理繼承登記為公同共有後，准予分割，並按原告丁○○
    得六分之四；被告戊○○、己○○各得六分之一持分為分別共有
    。㈤願供擔保請准宣告假執行。嗣於104 年7 月27日具狀追
    加、變更訴之聲明如後述訴之聲明所示。經查，原告所為訴
    之變更、追加，均係基於被繼承人廖○波遺產繼承登記之效
    力爭議此同一基礎事實，且不甚礙被告之防禦及訴訟之終結
    ，依前開規定及說明，應予准許。
二、次按原告於判決確定前，得撤回訴之全部或一部，但被告已
    為本案之言詞辯論者，應得其同意；訴之撤回，被告於期日
    到場，未為同意與否之表示者，自該期日起；其未於期日到
    場或係以書狀撤回者，自前項筆錄或撤回書狀送達之日起，
    十日內未提出異議者，視為同意撤回，民事訴訟法第262 條
    第1 、3 項定有明文。查原告提起本件訴訟曾請求被告乙○○○、戊○○應連帶給付原告新臺幣（下同）500 萬元及法定遲
    延利息，嗣於104 年9 月7 日本院言詞辯論期日當庭撤回該
    項請求，因到場被告未為同意與否之表示，揆諸上開法條規
    定，原告撤回訴之一部，已生撤回之效力。
貳、實體方面：
一、原告起訴主張：
  ㈠原告丁○○、被告戊○○、己○○均為被繼承人廖○波之子，被告乙○○○則為被告戊○○之女。緣廖○波於民國101年9 月26日死亡
    ，遺有如附表所示之不動產，廖○波死亡時之法定繼承人為
    配偶廖○○妹、被告戊○○、己○○及原告，嗣戊○○、己○○均已向
    法院聲明拋棄繼承在案，故附表所示不動產依法應由原告與
    廖○○妹共同繼承之，應繼分分別為2 分之1 。然廖○波死亡
    時，廖○○妹業已重病，故戊○○主動表示欲代為辦理繼承登記
    事宜，原告遂委由戊○○代辦，並希望按應繼分分割遺產，即
    由原告與廖○○妹各取得附表所示不動產2 分之1 之持分。詎
    戊○○竟違反原告之意思，逕自製作不實之遺產分割協議書( 
    見本院卷一第15、91、92頁，下稱：系爭遺產分割協議書）
    ，逕將價值較高之五族街房地向地政機關辦理繼承登記予廖
    ○○妹單獨所有，將價值較低如附表編號2 、3 所示不動產登
    記予原告單獨所有，顯已侵害原告之繼承權及所有權，爰依
    法訴請確認原告與被告戊○○、己○○就附表所示不動產之公同
    共有關係存在，並請求塗銷錯誤之繼承登記。
  ㈡又廖○○妹病重之際，戊○○於原告不知情之情況下，竟於102 
    年6 月18日代理廖○○妹將五族街房地以贈與為原因，移轉登
    記予乙○○○名下，然廖○○妹並無贈與五族街房地給乙○○○之意
    思，原告否認廖○○妹出於自主意思為贈與之意思表示，乙○○○所提出之被證8 號授權書，並未載明要贈與五族街房地給
    乙○○○，且該授權書為「買賣」授權書，且授權事項並不包
    括授權戊○○代理為贈與行為，又廖○○妹年老罹癌重病意識難
    免有不清之情況，戊○○、乙○○○父女趁機過戶五族街房地，
    原告否認廖○○妹有贈與五族街房地給乙○○○之意思，且戊○○
    亦曾稱五族街房地廖○○妹說要要贈與給戊○○，若此，廖○○妹
    並無贈與五族街房地給乙○○○，或通謀虛偽而為意思表示，
    原告爰先位主張依民法第179 條、第767 條塗銷登記。又廖
    ○○妹生前所為繼承登記應予塗銷，業如前述，故廖○○妹單獨
    贈與五族街房地予乙○○○顯屬無權處分行為，且此一無權處
    分之行為，顯侵害原告之繼承權及所有權，為此，爰備位主
    張依民法第767 條、第820 條、第821 條之規定，訴請乙○○○塗銷五族街房地之贈與登記。
  ㈢乙○○○之贈與登記、廖○○妹之繼承登記經依法塗銷後，附表所
    示不動產即回復為原告及戊○○、己○○公同共有之狀態，而被
    繼承人廖○波、廖○○妹生前並未立有遺囑，爰依民法第1164
    條請求分割附表所示不動產。又廖○波死亡時之法定繼承人
    應為原告、廖○○妹，其等之應繼分各為2 分之1 。嗣廖○○妹
    於102 年間死亡，故廖○○妹對附表所示不動產之應繼分，應
    再由其法定繼承人即戊○○、己○○、原告平均繼承之，即其等
    各取得應有部分6 分之1 。為此，爰請求分割附表所示不動
    產，依原告6 分之4 、戊○○、己○○各6 分之1 之比例分別共
    有。
  ㈣被繼承人廖○波去世後某日，當時廖○○妹業已重病，並未參與
    討論繼承事宜。僅原告與戊○○、己○○在場討論廖○波遺產日
    後由原告與廖○○妹平均繼承，且當時原告表示願於繼承房地
    所得，私下分一些給戊○○、己○○。原告與廖○○妹間，從未協
    議由廖○○妹單獨繼承五族街房地，亦未曾協議由原告單獨繼
    承附表編號2 、3 所示土地。係因戊○○主動表示要代為辦理
    繼承登記後，原告方將印鑑章及其他相關資料交付，原告印
    鑑章既在戊○○手中，戊○○從未於製作遺產分割協議書後，要
    原告親自用印。且原告交付印鑑、文件資料後，因心繫母親
    病情，並無心過問戊○○辦理繼承之情形，況戊○○為原告之大
    哥，基於兄弟親誼亦信任未予多問。戊○○雖曾於102 年廖○○
    妹重病之際，口頭告知五族街房地登記予廖○○妹名下，原告
    雖不認同，因原告與廖○○妹未曾作此協議，然因念及廖○○妹
    重病，不想在當下立刻爭執。
  ㈤原告係於102 年1 月23日回家交印章給戊○○，是因接到戊○○
    電話說要原告印章才能代辦繼承登記，原告因從事防水製造
    工程，上班公務繁忙，早出晚歸，要拿印章回家的時間也很
    趕，所以102 年1 月23日請休假，等太太晚上8 點下班回家
    才一起開車拿印章送回去，交完印章就馬上離開了，因為趕
    晚上9 點接小孩下課。
  ㈥戊○○、乙○○○固提出錄影光碟，然仍不免露出破綻，廖○○妹於
    言談中一再稱「蚊子多」，然台大醫院病房讓病人安心休養
    豈有蚊子多叨擾病人之理? 這顯是有違常理的，合理解釋是
    廖○○妹當時已呈現有幻覺、意識不清的「瞻妄」現象，戊○○
    、乙○○○見有機可趁，便可輕易拍下廖○○妹同意贈與的畫面
    ，並臨時急忙找人來做見證，由病歷資料所顯示廖○○妹之身
    體狀況及「瞻妄」之說明資料，便可合理解釋上揭錄影畫面
    取得者實為廖○○妹遭戊○○、乙○○○設計下的結果。
  ㈦訴之聲明：
    1.被告乙○○○應將附表編號1 所示不動產於102 年6 月18日
      以贈與原因辦畢之所有權移轉登記予以塗銷。
    2.原告及被告戊○○、己○○應將廖○○妹就附表編號1 所示不動
      產於102 年2 月7 日以分割繼承原因辦畢之繼承登記予以
      塗銷。
    3.確認原告與廖○○妹間於102 年2 月6 日就附表編號2 、3 
      所示不動產之遺產分割協議書無效。原告應將上開土地於
      102 年2 月19日以分割繼承原因之所有權移轉登記予以塗
      銷。
    4.確認原告與被告戊○○、己○○就附表所示不動產公同共有關
      係存在。
    5.原告與被告戊○○、己○○應就附表編號1 所示不動產桃辦理
      繼承登記為公同共有後，准予分割，並按原告六分之
      四、被告戊○○、己○○各六分之一之持分為分別共有。
    6.原告與被告戊○○、己○○應就附表編號2 、3 所示不動產辦
      理繼承登記為公同共有後，准予分割，並按原告六十分之
      四；被告戊○○、己○○各六十分之一之持分為分別共有。
    7.願供擔保請准宣告假執行。
二、被告之辯解：
  ㈠被告己○○辯稱：
    1.伊同意原告提出之請求。對於原告訴之聲明所載之分配比
      例沒有意見。當初協議三兄弟各三分之一，後又加入母親
      廖○○妹，故每人各四分之一。因伊與戊○○有債務問題，遂
      拋棄繼承，由原告與廖○○妹各得一半。
    2.戊○○因負債無業且離婚，妻離子散走投無路下回家投靠父
      母親，且在家養尊處優，根本沒照顧父母。伊亦未曾見過
      乙○○○回老家探望祖父母。故廖○○妹不可能稱將遺產過戶
      給戊○○，或將遺產贈與給根本不孝順的乙○○○。
    3.證人庚○○的證詞不實在：
      ⑴庚○○是戊○○的新女朋友，其與廖○○妹根本不熟，其證詞
        不可採。且廖○○妹就家產如此私密的問題豈會告知外人
        庚○○。
      ⑵廖○○妹後來身體很差，都住在老家二樓，庚○○證稱看到
        廖○○妹在一樓久待並參與辦理遺產分割協議書顯不可採
        。且庚○○所述102 年1 月當時家中擺設顯與實情不符。
        4.102 年6 月8 日廖○○妹已病危，不可能為贈與意思表
        示。且伊在台大醫院並沒有見到系爭贈與契約之二名見
        證人。且斯時廖○○妹處於「譫妄」，戊○○所提現場錄影
        光碟不能證明廖○○妹有贈與真意。
    5.乙○○○目前只是大學生，根本沒有資格借貸更無還款能力
      ，一切都是戊○○搞鬼。
  ㈡被告戊○○、乙○○○則辯稱：
    1.被繼承人廖○波於101 年9 月26日死亡後，遺有附表所示
      不動產。然戊○○、己○○已依法向法院拋棄繼承，而由原告
      與廖○○妹於102 年1 月31日申辦遺產稅免稅證明，同年2 
      月4 日由原告與廖○○妹就廖○波名下遺產為分割繼承登記
      。其中五族街房地協議由廖○○妹繼承，關西土地則由原告
      繼承，原告為減省代書費用遂將申辦登記程序委由戊○○代
      理，然上開土地、建物之遺產分割協議書、土地登記申請
      書、登記清冊皆為原告親自用印；廖○○妹的部分則係戊○○
      在廖○○妹以及原告面前代為用印，繼而原告並交付印鑑章
      、印鑑證明以及身分證影本予戊○○。故原告對於遺產分割
      之方法顯然已與兩造母親廖○○妹取得協議並對分割方式知
      之甚明。嗣戊○○悉依廖○○妹與原告之意思辦理，並於辦理
      分割登記後交付關西土地之所有權狀，原告誆稱戊○○製作
      不實之分割協議書，並隱藏原告已繼承其他兩筆土地之情
      事，其意圖顯以母親過世無可分辯，抵賴協議分割之事實
      。
    2.五族街房地早在廖○波辭世後，經由廖○○妹與原告決定如
      何分割繼承，原告並於廖○○妹以及戊○○面前於遺產分割協
      議書上蓋用印鑑章，並交付辦理分割繼承登記所需印鑑章
      、印鑑證明及身分證明等文件予戊○○。原告於廖○○妹在世
      時沒有異議，收受分割獲得的關西土地亦無異見。詎料其
      至廖○○妹辭世後始誣稱戊○○製作不實之分割協議書，將五
      族街房地登記為廖○○妹單獨所有云云，顯屬臨訟杜撰，實
      不足採。實即原告業已自承交付相關資料（印鑑章、印鑑
      證明及身分證等），委託戊○○辦理上揭遺產分割登記，從
      而五族街房地分割登記於102 年2 月4 日辦理登記完畢，
      原告分割繼承所得之關西土地亦於102 年2 月6 日辦理分
      割繼承完畢並交付原告取得土地所有權狀，則原告豈會不
      知登記內容甚至自己取得分割繼承的遺產為何？此實與常
      情不符。準此，原告對其所主張遺產分割協議書內容不實
      ，顯無法提出相當證據以實其說。
    3.原告提出之原證9 是其在公司之工作當月出勤紀錄，但無
      法證明23日係原告為將印章轉交戊○○而請假整整一日，且
      依原告所述，要拿印章回家時間很趕，為何須請假整整一
      日，又只短暫停留？
    4.廖○○妹於102 年2 月與原告就廖○波之遺產繼承分割協議
      時，以及將五族街房地贈與乙○○○時均意識清楚：
      ⑴原告主張廖○○妹於廖○波去世後兩造商討遺產繼承迄將五
        族街房地贈與乙○○○之時，皆已病重，非出於自主意思
        為贈與，並提出原證8 廖○○妹病歷摘要影本為證。然依
        原告提出上開病歷資料，均可見到廖○○妹於2013年6 月
        間因腎衰竭、腎臟癌、膀胱癌等病症數次進出台大醫院
        ，然廖○○妹的意識均為清醒，此可從原告提出之原證82
        0136各式醫療紀錄得知。
      ⑵原告雖提出原證12急診病歷專用紙記載廖○○妹於102年6 
        月5 日2 時10分有休克現象而進稱廖○○妹有瞻妄云云，
        惟休克是一個急性綜合症狀，原因多達4 、5 種，可能
        因為大出血的低血量性休克、急性心肌阻塞的心因性休
        克、肺動脈栓塞的阻塞性休克、血液分佈失常的過敏性
        休克、敗血性休克、過敏性休克以及脊髓損傷之神經性
        休克等。休克其實是指身體的血液循環不夠，造成組織
        氧氣供應不足，所造成的一種狀態。雖然若病患的收縮
        壓低於90mmhg，即可能被評估為休克，但是如果原因去
        除且尚未造成組織實質損害，是有可能數小時至次日就
        恢復正常。休克之程度由輕微到嚴重可分為代償性休克
        ：血壓為正常或稍低，呈現臉色蒼白、頭暈、虛弱無力
        ；失償性休克：呈現血壓降低、尿量減少、四肢冰冷、
        意識不安躁動等情況；不可逆性休克：病患經輸液及升
        壓劑治療後仍血壓不穩、少尿或無尿、意識昏迷、散播
        性血管內凝血病變等，死亡率極高。綜上，休克與意識
        能力之關係並未如昏迷指數有密切關係直到第三級「不
        可逆性休克」才陷入意識昏迷。又休克不代表意識不清
        楚已如前述，廖○○妹102 年6 月5 日1 時5 分係因血壓
        為81/51mmHg 收縮壓低於90，而被評估為休克，但是同
        時間亦記載GCS ：E4V5M6昏迷指數滿分，因此醫師決定
        放置CVC 中央靜脈導管監測心臟填充之血壓和灌流，而
        且至同日上午4 時40分血壓即已恢復至120/57mmHg，護
        理過程紀錄顯示其GCS ：E4V5M6昏迷指數滿分，意識清
        醒的狀態。自2013年6 月5 日至6 月10日之意識狀態/ 
        語言能力乙項均記載「正常」，手寫急診專用護理紀錄
        （自2013年6 月3 日迄6 月5 日）GCS 均為E4M6V5。護
        理過程紀錄（自2013年6 月5 日迄6 月21日）亦均記載
        GCS 均為E4 M6 V5或「Consciousness ：clear 」。
      ⑶所謂「譫妄，Deliriun」，是一種急性發作的症候群，
        特徵主要為意識清醒程度降低、注意力變差、失去定向
        感、情緒激動或呆滯、睡眠- 清醒週期混亂、有時清醒
        有時又變得昏睡，常常伴隨著妄想（例如相信有人要害
        他）、幻覺（例如看到不存在的東西，過世的親友）等
        ；病情起伏不定，時好時壞。故戊○○及乙○○○對於台大
        醫院何以不會有蚊子及廖○○妹為何看到蚊子就是譫妄乙
        事，甚感不解其二者之有何關聯？又細譯廖○○妹病歷皆
        無譫妄「Deliriun」字樣。原告所述廖○○妹看到蚊子其
        合理解釋就是譫妄等語，據此以觀顯屬原告自行臆測實
        不足採。原告就此應舉證說明不可單憑臆測穿鑿附會。
        且台大醫院出院病歷摘要顯示廖○○妹手術日期係為102 
        年6 月13日，非原告準備書狀所載102 年6 月6 日。又
        據102 年6 月6 日血液透析紀錄，亦顯示廖○○妹意識清
        楚字樣。
      ⑷綜上，廖○○妹於102 年2 月至6 月間雖因罹病而多次進
        出醫院，然意識清楚，對於遺產分割協議以及贈與不動
        產之意思表示能力未受影響，其法律行為皆為有效。
    5.廖○○妹為贈與時，乙○○○僅為未滿二十歲之未成年人，不
      可能介入長輩協議分割，故其屬善意第三人。縱認廖○○妹
      因分割繼承所取得之五族街房地權利有瑕疵，被告馬廖慈
      亦得依民法第759 條之1 第2 項之規定主張善意取得五族
      街房地。
    6.雖然授權書之授權事項欄並未記明贈與，但是該授權書首
      列即記明辦理之事項有下述「不動產之買賣、產權移轉等
      事宜」，「結合授權事項」欄之第 8. 「其他」，並不可
      謂未包括辦理贈與移轉登記。況且上開證人曾婉伶、甲○○
      均已親見、親聞廖○○妹親口表明要將五族街房地贈與乙○○○，方用印見證。故被證 8 之授權書雖係戊○○從網路上列
      印之範本，而未能精確記載，但結合廖○○妹之意思表示，
      應已能得到當事人之真意，故五族街房地贈與並無疑義。
    7.綜上，原告請求塗銷五族街房地以贈與為原因之移轉登記
      並無理由。並聲明：原告之訴駁回；如受不利益判決願供
      擔保免為假執行。
三、原告主張戊○○、己○○為被繼承人廖○波之子，廖○○妹為廖○波
    之配偶，廖○波於101 年9 月26日死亡，遺有如附表所示之
    不動產，戊○○、己○○均已向法院聲明拋棄繼承，附表所示不
    動產依法由原告與廖○○妹共同繼承，嗣五族街房地辦理分割
    繼承登記為廖○○妹所有，附表編號2 、3所示不動產辦理分
    割繼承登記為原告所有，後乙○○○以贈與為原因登記取得五
    族街房地之所有權等情，有戶籍謄本、土地、建物登記謄本
    、遺產稅完稅證明書、本院家事法庭函文等件為證，且為被
    告所不爭執，堪信為真正。然原告主張乙○○○應塗銷五族街
    房地所有權移轉登記、戊○○、己○○應塗銷廖○○妹就五族街房
    地以分割繼承為原因辦畢之繼承登記、請求確認原告與被告
    戊○○、己○○就附表所示不動產公同共有關係存在及請求分割
    遺產等語，則為被告戊○○、乙○○○所否認，並以上開情詞置
    辯。則本件爭點即為㈠系爭遺產分割協議書是否有效？㈡乙○○○是否合法取得五族街房地之所有權？㈢原告、戊○○、己○○就
    附表所示不動產是否具有公同共有關係？㈣原告請求分割附
    表所示遺產有無理由？
四、本院得心證之理由：
  ㈠原告主張遺產分割協議書無效，並無理由：
    1.按當事人已承認私文書上之印文為真正，僅否認係其本人
      或代理人所蓋時，依舉證責任分配原則，應由為此爭執之
      當事人負舉證責任（最高法院95年度台上字第1786號民事
      裁判要旨參照）。系爭遺產分割協議書上「丁○○」之印文
      ，原告於本件訴訟中已承認該印文之真正，依形式上觀之
      ，應認系爭遺產分割協議書為有效。至原告雖否認該印文
      係其本人所蓋，然揆諸上開最高法院裁判要旨說明，自應
      由原告就此有利於己之事實負舉證之責。
    2.原告雖舉證人孫○藝為證，而孫○藝於本院審理時固具結證
      稱：我曾經看過原告將其印鑑章交給戊○○，102 年1月份
      ，我與原告回五族街66號，因戊○○要去辦理繼承登記，所
      以我跟原告就將印鑑章交給戊○○，交給他以後我們就離開
      了；戊○○有打電話說他已經辦理好了，將印鑑章放在五族
      街66號，原告回去有沒有拿我不知道；我剛才說陪原告回
      去交付印鑑章那次不是回去看我婆婆，那次是特地回去交
      印鑑章；我沒有跟原告確認是否有拿回印鑑章，我沒有看
      過原告在系爭遺產分割協議書上蓋章，那天我們交付印鑑
      章後就離開了，我也沒有看過該協議書等語。然觀諸原告
      主張：伊係於102 年1 月23日回家交印章給戊○○，當日伊
      請休假，等太太晚上8 點下班回家，才一起開車拿印章送
      回去，交完印章就馬上離開了，因為要趕著晚上9 點小孩
      下課接孩子等語（見原告104 年1 月14日民是準備書狀㈡
      第2 頁），若原告所述屬實，原告應係特地請假欲至中壢
      五族街交付印鑑章予戊○○，然原告竟陳稱其等候孫○藝晚
      上8 點下班回家後才一起開車去送印鑑章，並趕晚上9 點
      接送小孩，此情實與一般經驗法則及論理法則相悖，蓋原
      告若為交付印鑑章而特地請假，其即有一整天之充足時間
      可前往交付印鑑章，衡情其理應在上午或傍晚前返回五族
      街房屋，不僅可順道探視廖○○妹，亦可向戊○○確認辦理廖
      ○波繼承登記之內容，或叮嚀戊○○依約定辦理繼承登記，
      豈有枯等孫○藝晚上8 點下班回家後才一起前往交付印鑑
      章，並承擔無法及時接送小孩之風險之必要？故原告之陳
      述及孫○藝之證詞是否可採，已至有可疑。況孫○藝之證詞
      縱認非虛，至多亦僅能證明孫○藝曾與原告一起返回五族
      街房屋交付印鑑章，尚無法證明系爭遺產分割協議書上「
      丁○○」之印文係遭他人盜蓋。
    3.另參酌證人庚○○於本院審理時具結證稱：廖○波、廖○○妹
      及兩造我都認識，我在102 年初常常到中壢市五族街去看
      廖○○妹，次數蠻頻繁的，一週至少有一到二次，不一定是
      在何時去；我約略聽過廖○○妹說廖○波的遺產要做如何分
      配，我聽到廖○○妹說遺產要分配給大兒子，大概內容是說
      廖○○妹生活起居這幾年來都是由大兒子在照顧，我印象中
      廖○○妹是說想把廖○波的遺產全部都給大兒子，我聽到的
      是廖○○妹說五族街的房子要給大兒子，但我不知道廖○波
      有無其他遺產；我有看過廖○○妹、原告簽署過系爭遺產分
      割協議書，時間是102 年1 月份，我大概是三、四點左右
      去陪廖○○妹聊天，大概在七、八點時候，原告有回來，看
      到戊○○叫乙○○○上樓拿東西下來，拿下來是一些文件類的
      東西，當時我跟原告坐的很近，我有大概看到那是一些遺
      產分割協議之類的文件，因為字體也蠻大的，戊○○就請原
      告蓋章用印，他用完印之後就拿給廖○○妹，我看到廖○○妹
      請其大兒子代為用印；我可以確定的是，我有看到壹份遺
      產分割協議書，上面有記載三座屋的文字，其他的文件，
      我沒有辦法確定內容是否一模一樣；當天現場有我、外勞
      、廖○○妹、戊○○、乙○○○跟原告，他們蓋章的時候，我在
      現場坐著，我跟他們一起圍著桌子坐；原告回來後，戊○○
      就叫乙○○○去拿文件下來。我在現場的時候，原告與廖○○
      妹沒有交談，我沒有聽到他們在說話；當天廖○○妹的健康
      情形很好，說話清楚，他們簽文件的地點是在廖○○妹家一
      樓客廳，廖○○妹直接請戊○○幫她蓋章等語，核與戊○○、乙○○○所述情節一致，且證人庚○○、被告戊○○、乙○○○就原告
      返家之時間、遺產分割協議書係由乙○○○上樓拿取、原告
      用印之地點、「廖○○妹」之印文係由戊○○用印、「丁○○」
      之印文係由原告親自用印等細節，其三人所述內容均屬相
      符，堪認證人庚○○之證詞並非憑空杜撰。反觀原告之陳述
      及證人孫○藝之證詞既有上開可疑之處，則戊○○、乙○○○之
      辯解自顯較原告之主張為可採，且原告之舉證復未達足以
      證明系爭遺產分割協議書上「丁○○」之印文係遭他人盜蓋
      之程度，則原告主張系爭遺產分割協議書無效，請求戊○○
      、己○○塗銷五族街房地之繼承登記，並非可採。
  ㈡被告乙○○○已合法取得五族街房地之所有權：
    1.依原證7 土地登記申請書所示，其上蓋有廖○○妹之印章，
      而兩造對其上廖○○妹印文之真正並不爭執，依形式上觀之
      ，應認該土地登記申請書為有效。至原告雖否認該印文係
      廖○○妹本人或其代理人所蓋，並以廖○○妹並無贈與五族街
      房地予乙○○○之意思及廖○○妹與乙○○○間係通謀虛偽之意思
      表示為由，主張贈與行為無效，然揆諸上開最高法院裁判
      要旨說明，及民事訴訟舉證責任分配原則，自應由原告就
      此有利於己之事實負舉證之責。
    2.原告雖提出原證8 廖○○妹102 年6 月份於台大醫院之出院
      病歷摘要、手術紀錄、急診病歷、急診離部病歷摘要、急
      診專用護理紀錄等件為證，然該等病歷資料上並無隻字片
      語提及廖○○妹有意識不清，或因精神障礙或其他心智缺陷
      ，致不能為意思表示或受意思表示，或不能辨識其意思表
      示之效果，或其能力顯有不足之情形。甚者，廖○○妹上開
      病歷資料係記載廖○○妹意識清楚、眼睛自發性睜開、言語
      正常、可遵照指示動作，益徵廖○○妹於102 年6 月份於台
      大醫院住院期間並無原告所指意識不清之情事，故原告執
      此主張廖○○妹非出於自主意思為贈與之意思表示云云，自
      非可採。
    3.原告固以被證12譯文中廖○○妹提及蚊子好多等語，主張廖
      ○○妹已有譫妄之現象。但查，譫妄為精神方面之症候，患
      者是否確有譫妄之症候，理應經由專業醫師之判斷始可認
      定，且患者譫妄之程度如何？是否已影響患者為意思表示
      、受意思表示或辨識其意思表示之效果之能力？亦應透過
      鑑定程序始得確認，故原告僅憑廖○○妹陳稱「蚊子好多」
      乙節，即據以主張廖○○妹有譫妄之現象，甚進而主張廖○○
      妹意識不清，顯非可採。況廖○○妹於102 年6 月間在台大
      醫院住院期間之精神狀況並無異常等情，已詳如前述，益
      徵原告此部分主張難認屬實。
    4.另參酌證人丙○○於本院審理時具結證稱：我有在被證8授
      權書上簽名、用印，是為了見證廖○○妹授權戊○○將房子贈
      與給乙○○○，當日中午我接到乙○○○的電話，說要一個見證
      人，內容說要見證中壢市的房子給乙○○○一事，我就趕到
      台大醫院，在病房外與乙○○○、戊○○等另一位見證人，吳
      先生到了以後，我跟戊○○、吳先生一起進去，戊○○就先跟
      廖○○妹介紹我跟吳先生，介紹完就問廖○○妹中壢市五族街
      是否要授權戊○○把房子贈與給乙○○○一事，廖○○妹回答是
      ，戊○○就讓廖○○妹蓋指紋在授權書上，蓋完後我們就離開
      病房了，我們找了一個有桌子的地方，我就在授權書上簽
      名、蓋章；我覺得當天廖○○妹的意識是清楚的，戊○○在介
      紹的時候，廖○○妹有跟我點點頭，眼神也有跟我接觸，我
      是從她的眼神認為她的意識是清楚的，但我沒有跟廖○○妹
      對話等語，及證人甲○○於本院審理時具結證稱：我是剛好
      要到醫院探望廖○○妹，所以先打電話跟戊○○聯絡，戊○○就
      說有一件過戶的事情要我幫忙見證，所以要我帶印章在身
      上，到那邊後我有跟廖○○妹打個招呼，當時是我及戊○○還
      有另一個小姐共三人進去，當場戊○○問廖○○妹把房子過戶
      給乙○○○好不好？廖○○妹說好，而且還在授權書上蓋指印
      。廖○○妹蓋完指印後，我們三人就出來，我在外面於授權
      書上見證人欄上簽名並蓋章；我要離開時還有要廖○○妹照
      顧好身體，廖○○妹回答我「謝謝」，我要離開時跟廖○○妹
      說再見，她還有跟我點頭等語，亦均足認廖○○妹不僅無意
      識不清之情事，且已明確表達將五族街房地贈與乙○○○之
      意思。
    5.原告雖又質疑被證8 授權書並未載明要贈與五族街房地給
      乙○○○，且該授權書為買賣授權書，授權事項亦不包括授
      權戊○○代理為贈與行為等語。惟查，贈與之意思表示並非
      要式行為，縱該授權書未明確記載贈與五族街房地予乙○○○之內容，然此並未能推翻廖○○妹曾同意將五族街房地贈
      與乙○○○之事實。又該授權書雖記載「不動產買賣」等文
      字，然由證人丙○○、甲○○之證詞可知，廖○○妹之真意係委
      託戊○○辦理五族街房地房地贈與乙○○○之事宜，自難遽認
      廖○○妹與乙○○○間就五族街房地之贈與行為無效。
    6.酌上各情，乙○○○取得五族街房地之所有權，並非無法律
      上原因，原告依民法第179 條、第767 條規定，請求乙○○○塗銷五族街房地之所有權移轉登記，難認有據。又原告
      雖主張五族街房地之贈與行為係通謀虛偽之意思表示，然
      原告就此並未舉證以實其說，所述亦非可採。
    7.至原告固以廖○○妹無單獨贈與五族街房地予乙○○○之權利
      ，其贈與行為屬無權處分行為為由，備位主張依民法第76
      7 條、第820 條、第821 條等規定，請求乙○○○塗銷五族
      街房地之贈與登記。然原告與廖○○妹就廖○波遺產所為之
      分割繼承登記為合法有效乙節，業經本院認定如前，廖○○
      妹既已合法取得五族街房地之所有權，其自有將五族街房
      地贈與乙○○○之權利，原告據此主張乙○○○應塗銷五族街房
      地之所有權移轉登記，亦非可採。
  ㈢原告、戊○○、己○○就附表所示不動產並無公同共有關係：
    1.原告雖以其與廖○○妹就廖○波遺產所為之分割繼承登記無
      效為由，主張附表所示不動產為原告、戊○○、己○○公同共
      有。然原告與廖○○妹就廖○波遺產所為之分割繼承登記為
      合法有效乙節，已詳述如前，堪認原告與廖○○妹已各自取
      得附表編號2 、3 及附表編號1 所示不動產，則原告主張
      其就附表所示不動產與戊○○、己○○具公同共有關係，自非
      有據。況附表所示不動產原係廖○波所遺留之遺產，而戊○○、己○○又已拋棄對廖○波之繼承權，更難認其等對附表所
      示不動產具公同共有關係。
    2.再者，依本院前開認定，廖○○妹於合法取得五族街房地之
      所有權後，已於生前將該房地合法贈與乙○○○，則廖○○妹
      死亡時，五族街房地自非廖○○妹之遺產，故原告主張其與
      戊○○、己○○就五族街房地具公同共關係，亦非可採。
  ㈣原告請求分割附表所示不動產並無理由：
    1.附表所示不動產原雖係廖○波之遺產，然廖○波死亡後，戊○○、己○○已拋棄繼承，且該等遺產亦經合法繼承人即原告
      及廖○○妹協議分割，並完成分割繼承登記等情，已如前述
      ，則廖○波之遺產既經其合法繼承人完成協議分割，原告
      於本件請求分割附表所示不動產，顯屬無據。
    2.另查，廖○○妹雖已死亡，而原告、戊○○、己○○則為廖○○妹
      之繼承人，然依本院前揭認定，附表所示不動產並非廖○○
      妹之遺產，亦足見原告請求分割附表所示之不動產並無理
      由。
五、綜上所述，原告提起本件訴訟，請求被告乙○○○將附表編號1
     所示不動產於102 年6 月18日以贈與原因辦畢之所有權移
    轉登記予以塗銷；請求被告戊○○、己○○將廖○○妹就附表編號
    1 所示不動產於102 年2 月7 日以分割繼承原因辦畢之繼承
    登記予以塗銷；請求確認原告與廖○○妹間於102年2 月6 日
    就附表編號2 、3 所示不動產之遺產分割協議書無效；請求
    確認原告與被告戊○○、己○○就附表所示不動產公同共有關係
    存在；請求被告戊○○、己○○就附表編號1 所示不動產桃辦理
    繼承登記為公同共有後，按原告六分之四、被告戊○○、己○○
    各六分之一之持分為遺產分割；請求被告戊○○、己○○就附表
    編號2 、3 所示不動產辦理繼承登記為公同共有後，按原告
    六十分之四、被告戊○○、己○○各六十分之一之持分為遺產分
    割，為無理由，均應予駁回。又原告之訴既經駁回，其假執
    行之聲請亦失所附麗，應併予駁回。
六、本件事證已臻明確，兩造間其餘攻擊防禦方法及舉證，經本
    院審酌後，對本件判決結果不生影響，爰不一一論述，併此
    敘明。
七、據上論結，本件原告之訴為無理由，依家事事件法第51條、
    民事訴訟法第78條，判決如主文。
中　　華　　民　　國　 104　　年　　10　　月　　2 　　日
                  家事法庭    法  官  魏于傑

以上正本與原本無異。
如不服本判決，應於本判決送達翌日起二十日內向本院提出上訴
；委任律師提出上訴者，應一併繳納上訴審裁判費。
中　　華　　民　　國　 104　　年　　10　　月　　5 　　日
                              書記官  許哲銘
附表：         編　號  土         地        　坐        　落    地  目 面                 積 權利範圍 備註  縣　市 鄉鎮市區   段　 地號　　  平方公尺　   1 桃園市 中壢區 三座屋段三座屋小段 1205 建 64  全  部  編號 建  號   建  物  門  牌   建物坐落地號   建物面積（平方公尺） 權利範圍 備註 1 1156 桃園市○○區○○街00號  三座屋段三座屋小段1205地號  總面積：111.62層次面積：一層41.71二層56.81騎樓13.1  全  部  編　號  土         地        　坐        　落    地  目 面                 積 權利範圍 備註  縣　市 鄉鎮市區   段　 地號　　  平方公尺　   2 新竹縣 關西鎮 拱子溝段 122-1 旱 6,047 10分之1  3 新竹縣 關西鎮 拱子溝段 123 旱 8,676 10分之1